【裁判字號】    99,上訴,959
【裁判日期】    990713
【裁判案由】    誣告
【裁判全文】
臺灣高等法院臺中分院刑事判決         99年度上訴字第959號
上  訴  人  臺灣南投地方法院檢察署檢察官
被      告  丁○○
上列上訴人因被告誣告案件，不服臺灣南投地方法院99年度訴緝
字第4號中華民國99年4月8日第一審判決（起訴案號：臺灣南投
地方法院檢察署96年度偵字第1308號），提起上訴，本院判決如
下：
    主  文
上訴駁回。
    事實及理由
一、本案經本院審理結果，認第一審以不能證明被告丁○○犯罪
    ，而為其無罪之諭知，並無不當，應予維持，並引用第一審
    判決書記載之事實、證據及理由（如附件）。
二、檢察官上訴意旨略以：按告訴人所訴事實不能證明其係屬實
    ，在對於被訴人為不起訴處分確定者，固不能謂告訴人因此
    即應負誣告罪責，然此必以告訴人有出於誤會或懷疑被訴人
    有此事實，或對其事實張大其詞而為申告之情形，始足以當
    之，【若告訴人以自己親歷被害事實，堅指被訴人有犯罪行
    為，指名向該管公務員告訴，經不起訴處分，認被訴人無此
    犯罪事實者，即不能謂告訴人不應負誣告罪責。】最高法院
    32年上字第184號判例可資參照。查被告丁○○遭戊○○等
    人追打，逃跑後跳入水溝內躲藏，經戊○○等人以燃放鞭炮
    方式轟打而昏迷，在視野狹窄之水溝內，於昏亂中，竟明確
    向檢警申告與被告熟識20餘年鄰居之告訴人林景昌、丙○○
    2人全程參與毆打被告，揆諸首述判例，被告故意誣告之犯
    行甚明。另依刑事訴訟法第271條第2項前段，審判期日原則
    尚須傳喚被害人予以陳述意見，原審並未依該規定傳喚告訴
    人等，亦有違誤。爰依告訴人林景昌、丙○○之請求提起上
    訴云云。
三、按誣告罪之成立，以意圖他人受刑事處分虛構事實而向該管
    公務員申告為其要件，故其所訴事實，雖不能證明係屬實在
    ，而在積極方面尚無證據證明其確係故意虛構者，仍不能遽
    以誣告罪論處；又誣告罪之成立，以告訴人所訴被訴人之事
    實必須完全出於虛構為要件，若有出於誤會或懷疑有此事實
    而為申告，以致不能證明其所訴之事實為真實，縱被訴人不
    負刑責，而告訴人本缺乏誣告之故意，亦難成立誣告罪名，
    有最高法院46年度台上字第第927號、44年度台上字第892號
    等判例可資參照。經查，鍾汶浚與戊○○、乙○○等人於民
    國95年5月25日上午11、12時，在南投縣竹山鎮○○路○段24
    9號附近之土地公廟前，共同施強暴、脅迫，以妨害被告丁○○自由之方式，受託催討被告積欠林景昌、丙○○之債務
    一情，除據被告於偵、審中指訴綦詳外，且該等犯罪事實業
    經原審法院以95年度訴字第622號刑事判決分別判處鍾汶浚
    、戊○○、乙○○等人罪刑在案，此有刑事判決與相關起訴
    書正本以及乙○○之臺灣高等法院被告前案紀錄表等附卷足
    參（見原審卷第24～26、28～33、41～46頁）；足見被告丁○○指訴伊受暴力討債之事實，尚非不存在。而證人鍾汶浚
    係受告訴人林景昌、丙○○等人之委託，出面處理被告積欠
    告訴人等之債務事宜，亦據證人鍾汶浚於本院審理中結證明
    確（見本院卷第44 頁），告訴人林景昌於本院審理中亦供
    稱伊有委託證人鍾汶浚找被告溝通還錢之事宜（見本院卷第
    42頁背面）。惟證人鍾汶浚、戊○○、乙○○等人本均不認
    識被告丁○○，業據證人鍾汶浚、戊○○、乙○○於本院審
    理中結證在卷（見本院卷第44、45、46頁），證人鍾汶浚亦
    證稱伊於95年5月25日前雖有找被告，但沒有找到他等語（
    見本院卷第44頁背面），則衡諸常理，倘非告訴人林景昌、
    丙○○曾於95年5月25日上午到場指認被告丁○○，上開證
    人等豈知被告即為丁○○本人，而對之施以暴力討債行為，
    是被告丁○○辯稱伊跟那六人（指鍾汶浚等人）無冤無仇，
    既不認識，也沒見過面，豈會對伊不利，是告訴人等帶渠等
    至該處等語，尚非全然不足取。是縱無積極證據可證明告訴
    人等於上開犯罪現場參與犯行，然依常理言，被告於遭受上
    開證人等強暴、脅迫圍捕之過程中，因慌亂逃竄而懷疑告訴
    人等亦參與該犯罪事實，堪可認定。準此，即難認被告丁○○有誣告之故意，參諸前開判例意旨，自難以誣告罪相繩。
    檢察官上訴意旨仍指稱被告有誣告之故意云云，並不足採。
    另按審判期日，應傳喚被害人或其家屬並予陳述意見之機會
    。但經合法傳喚無正當理由不到場，或陳明不願到場，或法
    院認為不必要或不適宜者，不在此限，為刑事訴訟法第271
    條第2項所明定。原審固未傳喚告訴人等於審判期日到場陳
    述意見，亦未說明不必要或不適宜傳喚之理由，惟告訴人等
    業經本院傳喚於審判期日到庭陳述意見，則上開程序之欠缺
    業已補正，自難指為違法。綜上所述，檢察官上訴，執上情
    詞指摘原判決不當，為無理由，應予駁回。
四、據上論斷，應依刑事訴訟法第373條、第368條，判決如主文
    。
本案經檢察官甲○○到庭執行職務。
中    華    民    國    99    年    7     月    13    日
              刑事第四庭  審判長法  官  洪  耀  宗
                                法  官  劉  登  俊
                                法  官  許  文  碩
以上正本證明與原本無異。
如不服本判決應於收受送達後十日內向本院提出上訴狀，其未敘
述上訴之理由者並得於提起上訴後十日內向本院補提理由書（均
須按他造當事人之人數附繕本）「切勿逕送上級法院」。
                                書記官  郭  蕙  瑜
中    華    民    國    99    年    7     月    13    日

司法院資訊處製作；財團法人民間司法改革基金會備份。
